臺灣臺中地方法院民事判決
110年度訴字第1067號
原      告  安康馨家管理委員會

法定代理人  蕭錦全  
訴訟代理人  王仁祺律師
被      告  李明鑑  
訴訟代理人  黃敦彥律師
上列當事人間請求給付管理費事件，經本院於民國111年1月17日
言詞辯論終結，判決如下：
    主    文
原告之訴駁回。
訴訟費用由原告負擔。
    事實及理由
壹、原告方面：
一、聲明：被告應給付原告新台幣（下同）壹佰玖拾肆萬玖仟貳
　　佰貳拾元及自起訴狀繕本送達被告翌日起至清償日止，按年
　　利率百分之三計算之利息。
二、主張略以：
　　被告為臺中市○○區○○路00號房屋（下稱系爭建物）區分所有
    權人，負有繳交管理費義務，惟自民國84年4月起至109年10
    月止合計欠繳壹佰玖拾肆萬玖仟貳佰貳拾元，屢催不理，爰
    依社區規約請求被告給付欠繳之管理費。
三、對被告抗辯之陳述：
　㈠系爭建物與原告管理之集合住宅、社區在使用及管理上具有
    相互關連之整體不可分性，屬公寓大廈管理條例第53條所稱
    之集居地區，亦即被告係原告社區區分所有權人之一。
　㈡被告所有系爭建物（台中市○○區○○段000○號）登記謄本上共
    有部分：同上段682建號，權利範圍10000分之165，與社區
    其他區分所有權人共有部分（即地下停車場）相同。不但在
    申請使用執照時並列在內，消防安全檢查資料亦將系爭建物
    列入送檢資料中，且歷年社區公設電費單亦包含系爭建物門
    牌在內，雖被告之前手將停車位出售予社區其他區分所有權
    人，惟上開共有部分所有權迄未移轉，一直由被告繳納房屋
    稅。均足證系爭建物與原告管理之社區在使用及管理具有整
    體不可分性。
　㈢被告在系爭建物後方私設停車位及後門，自由進出原告管理
    之社區中庭，若非原告社區之區分所有權人，自無可能。
貳、被告方面則以：
    系爭建物坐落土地為臺中市○○區○○段00000地號（以下土地
    均位於同段，省略之），與原告所管理社區坐落於639地號
    土地不同，為各自獨立之二棟建物，非公寓大廈管理條例第
    3條第1、2、3款所定義之公寓大廈，合先敘明。又系爭建物
    與原告管理社區，二者間並不符合公寓大廈管理條例第53條
    及該條施行細則第12條之「集居地區」要件。被告亦未使用
    任何原告公共設施及服務。被告系爭建物後方經測量並未占
    用原告管理社區坐落土地，鐵門係前手增建，外遭原告社區
    住戶停放機車，根本無法開啟，更無自由進出原告中庭之事
    實，且原告自陳被告前手將停車位出售予社區其他區分所有
    權人，益證被告並未使用社區公共設施，至於原告稱被告有
    社區共有建物納稅之紀錄，被告否認，且納稅紀錄與所有權
    人不可混為一談，仍應回歸公寓大廈管理條例第53條及施行
    細則「集居地區」之要件。原告提出消防檢測資料場址「安
    康路71巷1號」，樓層「地下一樓/地上八樓」更與系爭建物
    截然不同。並聲明：如主文所示。
參、得心證理由：
一、按「多數各自獨立使用之建築物、公寓大廈，其共同設施之
    使用與管理具有整體不可分性之集居地區者，其管理及組織
    準用本條例之規定。」公寓大廈管理條例第53條定有明文。
    而所謂「共同設施之使用與管理具有整體不可分性之集居地
    區」，依公寓大廈管理條例施行細則第12條規定，係指具有
    以下三種情形之一者而言：1. 依建築法第11條規定之一宗
    建築基地。2.依非都市土地使用管制規則及中華民國92年3
    月26日修正施行前山坡地開發建築管理辦法申請開發許可範
    圍內之地區。3.其他經直轄市、縣 (市) 主管機關認定其共
    同設施之使用與管理具有整體不可分割之地區。準此，多數
    獨立建築物所組成之集居地區，須符合公寓大廈管理條例施
    行細則第12條所規定之三種情形之一，且以該「集居地區」
    有共同使用之設施，而該共同設施之使用與管理具有整體不
    可分性為限，始可準用公寓大廈管理條例第三章管理及組織
    之規定。次按建築法第11條第1項規定：「本法所稱建築基
    地，為供建築物本身所占之地面及其所應留設之法定空地。
    建築基地原為數宗者，於申請建築前應合併為一宗。」再按
    土地法第40條規定：「地籍整理以直轄市或縣（市）為單位
    ，直轄市或縣（市）分區，區內分段，段內分宗，按宗編號
    。」
二、經查，系爭建物所坐落之地號為639-1地號土地（見本院卷
    第79頁建物登記謄本），而原告管理之社區則坐落於639地
    號土地（見本院卷第137頁地籍圖謄本），依原告提出原告
    管理社區使用執照所載（見本院卷第53頁），系爭建物與原
    告管理社區於起造前預定坐落之地號亦為639-1及639地號土
    地，可知二棟建物並非坐落於同一宗建築基地上，且於申請
    建築前（見同上使用執照）、後（見本院卷第65-77頁）亦
    未合併為一宗土地，是此二棟建物即不合於建築法第11條規
    定。再依原告提出之使用執照可知，上開二棟建物亦非依都
    市土地使用管制規則及92年3月26日施行前山坡地開發建築
    管理辦法，所申請開發許可範圍內之地區。且此二棟建物並
    未被臺中市政府認定有共同設施之使用與管理具有整體不可
    分割之情形。準此，系爭建物與原告管理社區不合於公寓大
    廈管理條例第53條、同法施行細則第12條所定「集居地區」
    之要件，堪予認定。
三、原告雖主張系爭建物與原告管理社區間，有共同設施之使用
    與管理之整體不可分性，惟查：
　　系爭建物與原告管理社區為兩棟獨立建物，出入門戶各自分
    離，且社區大門口更明白公告「訪客汽機腳踏車勿進入本大
    廈」。再者，由原告管理社區所設置監視器拍攝角度觀之，
    亦可知原告僅對其管理社區之出入門戶進行保全管理，而未
    對系爭建物為之，而被告所有系爭建物後方（北側）為系爭
    建物之前手住戶自行外推設立之晾衣空間，並未占用原告管
    理社區所坐落土地，此經本院囑託豐原地政事務所鑑測明確
    繪 製複丈成果圖在卷可憑（見本院卷第229頁）；且北側後
    門遭原告管理住戶停滿機車，被告根本未使用該空間，更無
    從自該處進出，上開各節均經本院現場屬勘屬實，足證系爭
    建物北側僅係原告管理社區住戶所共用區域，非被告與原告
    管理社區共同使用之公共空間，系爭建物與原告管理社區間
    更未有共同設施之使用與管理整體不可分性。
四、原告另主張原告管理社區電費單上所列地址為臺中市○○區○○
    路00號及71巷1至7號公設，可證系爭建物有與原告管理社區
    有共用電力之不可分性，惟查：
　　電費帳單上所之載用電地址與實際用電地址係屬二事，且被
    告曾向台灣電力公司查詢系爭建物實際用電地址一事，經該
    公司函覆系爭建物電號分別為00000000000、00000000000、
    00000000000、00000000000，此由台灣電力公司台中營業處
    109年12月10日台中費核證字第109014537號、109014538號
    、109014539號、109014540號函可證（見本院卷第177-183
    頁）與原告提出之台電公司繳費憑證（見本院卷第81頁）所
    載電號為00000000000不同，即可證系爭建物與原告管理社
    區之用電電號相異，應分屬獨立用電戶，系爭建物並無使用
    原告管理社區之公用電力。
五、原告另主張系爭建物外觀與原告管理社區相仿，亦可證有管
    理使用相互關聯，尚非足取，蓋同一建商或同時期之建物，
    設計或外觀相仿者居多，自不能以外觀相仿作為判斷二棟建
    物間具管理使用具相互依存、有整體不可分性而屬集居地區
    ，其理至明，毋待贅論。
六、原告稱其管理社區之「消防安全設備檢修報告書」將系爭建
    物列入，惟查，由上開報告書（見本院卷第251-303頁，其
    中256頁）上所載，其場址為「臺中市○○區○○里○○路00巷0號
    」，建物樓層為「地下1樓/地上8樓」，與系爭建物之地址
    以及樓層完全不同觀之即明，臺中市政府消防局未就系爭建
    物與原告管理社區一併檢測，原告憑以主張被告為原告管理
    社區之區分所有權人，自非足取。
七、原告聲請函調系爭建物歷年納稅資料，證明被告就社區共有
    建物（地下停車場，建號：安康段682號）持續繳納房屋稅
    。惟查，被告提出之房屋稅繳款書（見本院卷第319頁），
    並無該部分建號之紀錄，且依原告所述，該地下停車位，業
    據原告所有之系爭建物前手出售予社區其他區分所有權人，
    益足證被告自取得系爭建物後，即從未使用社區公共設施（
    停車場）。故縱予調取，亦尚難以其上所載納稅義務人即認
    定該設施所在建物之共有人即為社區之區分所有權人，並進
    而主張該共有人有使用系爭社區之公共設施，即應負擔原告
    管理社區之管理費用，故本院認為並無必要調取，附此敘明
    。
八、綜上所述，原告主張被告系爭建物為原告管理之社區區分所
    有建物，應依社區規約繳納管理費，於法無據，應予駁回。
肆、訴訟費用負擔之依據：民事訴訟法第78條。
中　　華　　民　　國　　111 　年　　2 　　月　　16　　日
                  民事第一庭  法  官     曹宗鼎
上正本係照原本作成。
如對本判決上訴，須於判決送達後20日內向本院提出上訴狀。如
委任律師提起上訴者，應一併繳納上訴審裁判費。　　　　　　
中　　華　　民　　國　　111 　年　　2 　　月　　16　　日
                              書記官     曾右喬